臺灣士林地方法院交通事件裁定　　　　100年度交聲字第965號
移送機關即
原處分機關　臺北市交通事件裁決所
異　議　人
即受處分人　阮善睦
　　　　　　　　　　樓
上列異議人即受處分人因違反道路交通管理處罰條例案件，對於
臺北市交通事件裁決所於中華民國100 年9 月8 日所為之處分（
原處分案號：北市裁催字第裁00-000000 號），聲明異議，本院
裁定如下：
    主  文
原處分關於吊扣駕駛執照拾貳個月部分應予撤銷。
其餘異議駁回。
    理  由
一、原處分意旨略以：異議人即受處分人阮善睦於民國98年12月
    31日凌晨0 時16分許，駕駛車牌號碼6552-RY 號自用小客車
    ，行經臺北市北投區○○○路33巷2 號，因酒後駕車，酒精
    濃度測試值為每公升0.58毫克而違規，經警當場舉發，原應
    裁處罰鍰新台幣（下同）4 萬9,500 元，然因異議人業依檢
    察官所為緩起訴處分，向指定之公益團體支付1 萬元，故裁
    處異議人應繳納不足最低罰鍰之數額3 萬9,500 元，吊扣駕
    駛執照12個月，並施以道路交通安全講習等情。
二、異議意旨則以：異議人於前開時、地因代友人移車而遭警查
    獲，其駕車行駛之路程距離未達15公尺，且異議人為警查獲
    後，通過生理平衡檢測，不應對其裁罰；況異議人以駕駛計
    程車為業，吊扣駕照將使異議人無法營業，故無法接受裁決
    結果等情。
三、按汽車駕駛人飲用酒類或其他類似物後其吐氣所含酒精濃度
    超過每公升0.25毫克或血液中酒精濃度超過百分之0.05以上
    者，不得駕車；又汽車駕駛人，駕駛汽車經測試檢定酒精濃
    度超過規定標準者，處1 萬5,000 元以上6 萬元以下罰鍰，
    並當場移置保管該汽車及吊扣其駕駛執照1 年，另應接受道
    路交通安全講習，道路交通安全規則第114 條第2 款及道路
    交通管理處罰條例第35條第1 項第1 款、第24條第1 項第2
    款分別定有明文。次按一行為同時觸犯刑事法律及違反行政
    法上義務規定者，依刑事法律處罰之，但其行為應處以其他
    種類行政罰或得沒入之物而未經法院宣告沒收者，亦得裁處
    之；前項行為如經不起訴處分或為無罪、免訴、不受理、不
    付審理之裁判確定者，得依違反行政法上義務規定裁處之，
    行政罰法第26條定有明文。而行政罰法第26條第2 項雖規定
    應受行政罰之行為如經「不起訴處分或為無罪、免訴、不受
    理、不付審理之裁判確定」者，始得另為裁決處罰，未明文
    包括緩起訴處分在內，但緩起訴處分之性質，實屬附條件之
    便宜不起訴處分，於緩起訴之條件成就後，即發生如同確定
    不起訴處分之禁止再訴效力，是於緩起訴之猶豫期間屆滿，
    復未經撤銷緩起訴時，緩起訴即發生如同確定之不起訴處分
    之效力，此時，行為人已終局不受刑事訴追，該緩起訴處分
    具實質之禁止再訴之確定力，原處分機關於此時再為裁決，
    行為人無同時遭受行政處罰及刑事訴追之危險，因此，解釋
    上行政罰法第26條第2 項之規定應包括條件成就之緩起訴處
    分之情形在內，換言之，若行為人酒後駕車之行為同時觸犯
    刑法公共危險罪者，行為人雖經緩起訴處分，然於緩起訴處
    分條件成就前，行為人隨時有受撤銷緩起訴再受刑事追訴之
    風險，行政機關自不得就同一事由裁處行為人罰鍰處分，以
    免行為人受有一事二罰之危險。又酒後駕車經檢察官為緩起
    訴處分，並命被告向公益團體捐款或提供義務勞務者，被告
    係履行檢察官為緩起訴處分命令，此等命令名義上雖非刑罰
    ，但仍是一種特殊處遇措施，造成被告之財產減少或義務增
    加，性質上亦屬干預人民自由之處分，與刑事制裁無異，實
    質上為刑事處罰，故檢察官為緩起訴處分並命向公益團體捐
    款者，其捐款解釋上亦屬道路交通管理處罰條例第35條第8
    項所規定之罰金，監理機關固不得再為行政裁罰，惟若行為
    人所支付之緩起訴處分金，未達道路交通管理處罰條例第92
    條第3 項所訂最低罰鍰基準規定者，依該條例第35條第8 項
    之規定，即須補繳不足最低罰鍰之部分，始為適法（臺灣高
    等法院96年法律座談會刑事類提案第36號審查意見及98年法
    律座談會刑事類提案第24號審查意見可資參照）。再按法院
    認為聲明異議有理由或聲明異議雖無理由而原處分不當或違
    法者，應以裁定將原處分經聲明異議部分撤銷，並自為裁定
    ，道路交通事件處理辦法第19條前段亦有明文。
四、經查：
（一）異議人於98年12月30日晚間7 時許，在臺北市士林區○○
      ○路某處飲酒後，仍於同日晚間11時42分許，駕駛車牌號
      碼6552-RY 號自用小客車，行經臺北市北投區○○○路33
      巷2 號前，為警攔查，異議人於98年12月31日凌晨0 時16
      分許，經警施以酒精濃度測試，酒精濃度測試值為每公升
      0.58毫克，而異議人因該酒後駕車行為，經臺灣士林地方
      法院檢察署檢察官於99年2 月11日以99年度偵字第1539號
      為緩起訴處分，緩起訴期間為1 年，並命異議人應於緩起
      訴處分確定後3 個月內，向財團法人臺灣更生保護會士林
      分會支付1 萬元，嗣該緩起訴處分於99年3 月15日經臺灣
      高等法院檢察署檢察長駁回再議而確定，異議人遂於99年
      4 月15日向檢察官指定之上開公益團體支付1 萬元，該緩
      起訴處分於100 年3 月14日期滿且未經撤銷等情，未據異
      議人表示爭執，復有臺北市政府警察局舉發違反道路交通
      管理事件通知單及臺灣高等法院被告前案紀錄表附卷可稽
      ，並經本院依職權調閱臺灣士林地方法院檢察署99年度偵
      字第1539號、99年度緩字第341 號卷宗查閱屬實，是異議
      人確有駕駛汽車經測試檢定酒精濃度超過規定標準之違規
      行為一節，應足認定。
（二）異議人因前開酒後駕車行為，雖經檢察官為緩起訴處分，
      並依檢察官之命令，向指定之公益團體支付1 萬元，然因
      異議人上開酒後駕駛自用小客車之行為，同時違反道路交
      通管理處罰條例之規定，且異議人支付之緩起訴處分金，
      未達道路交通管理處罰條例第92條第3 項所訂之最低罰鍰
      基準即4 萬9,500 元，依該條例第35條第8 項之規定，即
      須補繳不足最低罰鍰之部分，是原處分機關於緩起訴處分
      之猶豫期間屆滿，且緩起訴未經撤銷，而發生如同確定之
      不起訴處分之效力後，再依道路交通管理處罰條理第35條
      第8 項之規定，命異議人繳納前述不足最低罰鍰之部分即
      3 萬9,500 元，即屬適法。另原處分機關依據同條例第24
      條第1 項第2 款之規定，裁處異議人應接受道路交通安全
      講習部分，係屬行政罰法第26條第1 項但書所稱之「其他
      種類行政罰」，亦難謂有何不當之處。
（三）至於原處分機關依道路交通管理處罰條例第35條第1 項第
      1 款之規定，裁處異議人吊扣駕駛執照12個月，固同屬行
      政罰法第26條第1 項但書所稱之「其他種類行政罰」，惟
      原處分機關就異議人所為前述酒後駕車之違規行為，已於
      99年4 月6 日以北市裁催字第裁22-AEY056375號裁決書裁
      處異議人吊扣駕駛執照12個月（下稱前案），經異議人就
      前案裁決聲明異議後，本院於99年6 月30日以99年度交聲
      字第719 號裁定駁回異議，復由臺灣高等法院於99年8 月
      10日以99年度交抗字第1627號裁定駁回抗告確定，此有臺
      灣高等法院被告前案紀錄表在卷可參，並由本院依職權調
      閱本院99年度交聲字第719 號及99年度交抗字第1627號卷
      宗核閱屬實，又原處分機關所為前案裁決迄今未經撤銷，
      此有本院公務電話記錄附卷為佐，堪認原處分機關對於異
      議人所為上揭酒後駕車之違規行為，業已以前案裁決裁處
      吊扣駕駛執照12個月，而原處分機關未撤銷前案裁決處分
      ，復於100 年9 月8 日以北市裁催字第裁22-AEY056375號
      裁決書裁處異議人吊扣駕駛執照12個月，顯係就吊扣駕駛
      執照部分重複裁決，即非適法，自應由本院就此部分予以
      撤銷。
（四）綜上，異議人確於前揭時、地，有駕駛汽車經測試檢定酒
      精濃度超過規定標準之違規行為，已如前述，是異議人以
      其駕車行駛之路程距離甚短，且通過生理平衡檢測等情置
      辯，即非可採。又異議人雖因同一酒後駕車之違規行為，
      經檢察官為緩起訴處分，然原處分機關於緩起訴處分期滿
      且未經撤銷後，依道路交通管理處罰條例第35條第8 項、
      第24條第1 項第2 款之規定，裁處異議人應繳納不足最低
      罰鍰之部分，並應接受道路交通安全講習，認事、用法均
      無不當，異議人就此部分聲明異議，為無理由。惟原處分
      機關已就異議人上述違規行為，於99年4 月6 日以北市裁
      催字第裁22-AEY056375號裁決書裁處吊扣駕駛執照12個月
      ，復於該裁決未經撤銷之情形下，再就異議人所為同一違
      規行為，以本案裁定書裁處吊扣駕駛執照12個月，顯屬重
      複裁決，此部分即應撤銷；至於原處分機關雖稱因異議人
      未依前案裁決繳送駕駛執照，遂於本案裁決內容列入吊扣
      駕駛執照12個月等情，此有本院公務電話記錄可參，然異
      議人有無依前案裁決內容繳送駕駛執照，係屬執行問題，
      縱異議人未於前案裁決書所定日期繳送駕駛執照，亦非可
      作為原處分機關就此部分重複裁決之理由，附此敘明。
據上論斷，應依道路交通事件處理辦法第19條前段，裁定如主文
。
中    華    民    國   100    年    10    月    27    日
                  交通法庭法  官  邰婉玲
以上正本證明與原本無異。
對於本件裁定如有不服，應於送達後5 日內，向本院提出抗告書
狀，敘述抗告之理由，抗告於臺灣高等法院。
中    華    民    國   100     年    10   月    28    日
                          書記官  謝金宏